【裁判字號】    89,訴,2850
【裁判日期】    900613
【裁判案由】    營利事業所得稅
【裁判全文】
臺北高等行政法院判決                            八十九年度訴字第二八五○號
                              .
    原      告  慶仁居進企業有限公司
    代  表  人  甲○○
    被      告  財政部臺灣省北區國稅局
    代  表  人  林吉昌（局長）
    訴訟代理人  廖怡
                乙○○
右當事人間因營利事業所得稅事件，原告不服財政部中華民國八十九年九月二十六日
台財訴第0000000000號訴願決定，提起行政訴訟。本院判決如左：
    主  文
原告之訴駁回。
訴訟費用由原告負擔。
    事  實
一、事實概要：
    緣原告八十一年度營利事業所得稅結算申報案，原列報全年所得額為新台幣（下
    同）一三五、九四四元，經被告機關初查以原告逾期未提示帳證資料供核為由，
    乃依所得稅法第八十三條規定按同業利潤標準核定全年所得額為二、三九○、九
    七四元，應補營利事業所得稅額為五六三、七五八元。原告不服，主張其可補提
    帳證，請求重行查帳核定等語，申請復查，未獲變更，復經訴願，遭駁回。原告
    仍不服，遂提起本件行政訴訟。
二、兩造聲明：
    (一)原告聲明：原處分及訴願決定均撤銷。
    (二)被告聲明：駁回原告之訴。
三、兩造之爭點：原處分是否已逾稅捐稽徵法第二十一條所定之核課期間及同法第二
                十三條所定之徵收期間？
    (一)原告主張之理由：
      1.原告八十一年營利事業所得稅均法依限辦理結算申報，被告機關所開立補徵
        稅款限繳日期為八十四年七月二十五日止，迄今已逾稅捐稽徵法第二十三條
        規定徵收期間為五年。
      2.原告因不服被告機關對原告之核定而提出行政救濟，惟被告機關未於法定期
        限二個月作出復查決定，雖其確在其後四年有餘再通知原告提示帳證供查核
        ，但已逾稅捐稽徵法第二十一條所規定之五年核課期間（於八十七年五月三
        十一日期間屆滿）。
    (二)被告主張之理由：
      1.本案於復查時，經被告機關以雙掛號通知原告於八十八年三月十八日下午二
        時提示帳證供核，經取有原告八十八年三月四日簽收雙掛號送達回執附卷可
        稽，原告逾期仍未提示帳證備查，依所得稅法第八十三條第一項規定，原告
        處分並無不合。
      2.原告訴願時訴稱有關帳證均交託會計師處理，迄今未能找回相關帳證，請求
        依前三年度純益率之平均數核定。惟其非受不可抗力之災害或因公調閱而滅
        失，並無營利事業所得稅查核準則第十一條「按前三年度經稽徵機關核定之
        平均數核定」規定之適用。
      3.原告主張已逾核課期間乙節，查原告於八十二年五月三十一日結算申報，依
        據稅捐稽徵法第二十一條規定核課期間應至八十七年五月三十日，本案補徵
        稅款限繳日期為八十四年七月二十五日止，並未逾核課期間。
      4.至徵收期間，依稅捐稽徵法第二十三條、第三十九條規定，稅捐徵收期間為
        五年，自繳納期間屆滿之翌日起算。因原告依法申請復查，被告機關暫緩移
        送強制執行，則徵收期間之計算須扣除暫緩強制期間。被告機關於八十八年
        移送法院強制執行，並經法院發給債權憑證，故亦未逾徵收期間，原告恐係
        誤解法令。
    理  由
一、按「稽徵機關進行調查或復查時，納稅義務人應提示有關各種證明所得額之帳簿
    、文據；其未提示者，稽徵機關得依查得之資料或同業利潤標準，核定其所得額
    。」所得稅法第八十三條第一項定有明文。
二、查本件原告八十一年度營利事業所得稅結算申報，原列報全年所得額為一三五、
    九四四元。被告機關初查以原告逾期未提示帳證資料供核為由，乃依所得稅法第
    八十三條規定按同業利潤標準核定全年所得額為二、三九○、九七四元，應補營
    利事業所得稅額為五六三、七五八元。原告不服，主張其可補提帳證，請求重行
    查帳核定等語，申請復查，被告復查決定略以，本案於復查時，經以雙掛號通知
    於八十八年三月十八日下午二時提示帳證供核，經取有申請人八十八年三月四日
    簽收雙掛號送達回執附卷可稽，申請人逾期仍未提示帳證備查，依所得稅法第八
    十三第一項規定，原核定並無不合，應予維持等語，以八十八年五月二十七日北
    區國稅法第00000000號復查決定書駁回其復查之申請。原告仍表不服，
    向財政部提起訴願，亦經財政部八十九年九月二十六日台財訴第0000000
    000號訴願決定持與原處分相同之論見駁回之。核與前揭所得稅法第八十三條
    第一項之規定並無不合，訴願決定遞予維持，亦無違誤。
三、原告起訴意旨略以：被告機關主張其八十一年度營利事業所得稅係委託會計師代
    理結算申報及簽證，亦將帳冊、憑證送交會計師處以備查核，然該會計師歷經多
    年已不知遷移何處，致未尋回該帳證，請求依前三年度經稽徵機關核定之平均數
    核定之；又依稅捐稽徵法第二十一條、第二十三條規定，本案應已逾核課期間及
    徵收期間云云。惟查：
    (一)按「營利事業當年度關係所得額之全部或一部之原始憑證，因遭受不可抗力災
      害或有關機關因公調閱，以致滅失者，稽徵機關得依該事業以前三個年度經稽
      徵機關核定純益率之平均數核定之。」為營利事業所得稅查核準則第十一條第
      二項前段所規定。本件原告八十一年度營利事業所得稅之相關帳簿、憑證據其
      主張係因交予會計師後未能尋回，非因受不可抗力災害或有關機關因公調閱而
      滅失，自無前揭查核準則規定之適用。其主張，尚非可採。
    (二)次按「稅捐之核課期間，依左列規定：一、依法應由納稅義務人申報繳納之稅
      捐，已在規定期間內申報，且無故意以詐欺或其他不正當方法逃漏稅捐者，其
      核課期間為五年。：：」、「前條第一項核課期間之起算，依左列規定：一、
      依法應由納稅義務人申報繳納之稅捐，已在規定期間內申報者，自申報日起算
      。：：」稅捐稽徵法第二十一條第一項第一款、第二十二條第一款分別定有明
      文。本件原告於八十二年五月三十一日辦理結算申報，有原告八十一年度營利
      事業所得稅結算申報書之收件章可稽，依前揭稅捐稽徵法第二十一條第一項第
      一款、第二十二條第一款規定，其核課期間為五年，應至八十七年五月三十日
      止。本案補徵稅款繳納日期為八十四年七月十六日起至同年月二十五日止，有
      被告機關八十一年度營利事業所得稅核定稅額繳款書可證，並未逾核課期間。
      原告主張已逾核課期間，並不足採。至於被告機關於受理原告復查之申請後，
      未於法定期限二個月作成決定，然原告並未於當時就被告機關怠為處分之行為
      提起救濟，且被告機關亦已於其後四年有餘再通知提示帳證供查核，並作成處
      分，其瑕疵即已補正，其就核課期間之計算，並不生影響。
    (三)再按「稅捐之徵收期間為五年。自繳納期間屆滿之翌日起算；應繳之稅捐未於
      徵收期間徵起者，不得再行徵收。」、「依第三十九條暫緩移送法院強制執行
      或其他法律規定停止稅捐之執行者，第一項徵收期間之計算，應扣除暫緩執行
      或停止執行期間。」稅捐稽徵法第二十三條第一項前段、第三項分別定有明文
      。同法第三十九條規定「納稅義務人應納稅捐，於繳納期間屆滿三十日後仍未
      繳納者，由稅捐稽徵機關移送法院強制執行。但納稅義務人已依第三十五條規
      定申請復查者，暫緩移送法院強制執行。」準此，本件原告八十一年度營利事
      業所得稅補徵稅款之繳納期間屆滿日為八十四年七月二十五日止，已如前述，
      其徵收期間本應至八十九年七月二十五日止。然因原告不服，依法於八十四年
      八月十九日申請復查，故被告機關依前開稅捐稽徵法第三十九條但書規定，暫
      緩移送法院強制執行，至八十八年十一月三十日始予移送，並經台灣板橋地方
      法院於八十九年十一月二日發給債權憑證，此有臺灣板橋地方法院財務案件債
      權憑證附卷可憑。故經扣除暫緩執行之期間後，並未逾徵收期間。原告所稱被
      告機關所開立補徵稅款限繳日期為八十四年七月二十五日止，迄今已逾越徵收
      期間之時效乙節，亦無可採。
    綜上所述，原處分於法並無不合，復查及訴願決定遞予維持，均無違誤，原告起
    訴意旨，核無理由，應予駁回。
據上論結，本件原告之訴為無理由，並依行政訴訟法第九十八條第三項前段，判決如
主文。
中      華      民      國     九十     年      六      月     十三     日
                         臺 北 高 等 行 政 法 院  第 四 庭
                                            審 判 長 法 官  張瓊文
                                                     法 官  李得灶
                                                     法 官  黃清光
右為正本係照原本作成。
如不服本判決，應於送達後二十日內，向本院提出上訴狀並表明上訴理由，如於本判
決宣示後送達前提起上訴者，應於判決送達後二十日內補提上訴理由書（須按他造人
數附繕本）。
中      華      民      國     九十     年      六      月     十四     日
                                                    書記官  蕭秀琴


司法院資訊處製作；財團法人民間司法改革基金會備份。
